【裁判字號】    98,上易,1305
【裁判日期】    980930
【裁判案由】    違反毒品危害防制條例
【裁判全文】
臺灣高等法院臺中分院刑事判決        98年度上易字第1305號
上  訴  人
即  被  告  乙○○
選任辯護人  陳世煌律師
            黃俊昇律師
上列上訴人即被告因違反毒品危害防制條例案件，不服臺灣彰化
地方法院98年度訴字第385號中華民國98年7月1日第一審判決（
起訴案號：臺灣彰化地方法院檢察署98年度偵字第657、1819號
），提起上訴，本院判決如下：
    主    文
原判決關於乙○○教唆轉讓第三級毒品罪部分撤銷。
乙○○教唆轉讓第三級毒品，處有期徒刑玖月。
    犯罪事實
一、乙○○、丁○○、丙○○三人均為朋友關係。民國（下同）
    97年11月2日凌晨零時許，丙○○在彰化縣溪湖鎮全家福KTV
    被人毆打，手部骨折，其隨即躲往溪湖鎮湖東國小旁全家便
    利商店前，以0000000000號行動電話撥打0000000000號行動
    電話與乙○○聯絡，乙○○得悉丙○○受傷後，隨即於凌晨
    零時43分至50餘分之間，趕往上述便利商店前與丙○○會合
    ，先將丙○○送往溪湖鎮道安醫院，乙○○再趕回事故發生
    地點（即溪湖鎮全家福KTV前）與一群朋友會商如何處理，
    適巧丁○○於凌晨1時許經過溪湖鎮全家福KTV前，發現乙○○與其一群朋友聚集在該處，經上前攀談得知丙○○的手被
    打斷剛送醫院。乙○○與丁○○均明知愷他命（Ketamine，
    即俗稱之K他命、褲子）係具成癮性、濫用性及對社會危害
    性，屬毒品危害防制條例所列管且經行政院所公告規範之第
    三級毒品，不得非法轉讓，乙○○竟教唆丁○○設法找愷他
    命轉讓給丙○○施用止痛，丁○○經乙○○教唆後，萌生轉
    讓第三級毒品之犯意，離開上述全家福KTV後，先找到綽號
    「吉利」之成年男子向之索討二小包夾鏈袋裝之結晶愷他命
    後，即於同日凌晨1時32分19秒、1時35分49秒、1時59分59
    秒，三度以其父親名義所申請之0000000000號行動電話，撥
    打丙○○所使用之0000000000號行動電話，詢問丙○○現在
    何處，丙○○告知已轉往財團法人彰化基督教醫院二林分院
    （下稱彰基二林分院）住院，手很痛，丁○○即於同日凌晨
    2時許趕抵彰基二林分院將上述二小包結晶愷他命轉讓交付
    給丙○○，丁○○隨即返回溪湖鎮住處，並於凌晨3時40分
    57秒以上開行動電話打給丙○○，詢問施用愷他命後有沒有
    好一點後，復於凌晨3時45分30秒，以上開行動電話撥打乙○○所使用之0000000000號行動電話，告知已交付二小包愷
    他命予丙○○施用止痛，乙○○在電話中說「好啦!」，表
    示知悉之意。嗣經警接獲線報，得悉乙○○經常施用毒品，
    涉有違反毒品危害防制條例罪嫌，經聲請監聽其使用之0000
    000000號行動電話後，發現上述97年11月2日凌晨3時45分30
    秒之對話，而於98年1月14日上午9時35許，在臺南市○區○○路276號搜索查獲乙○○。
二、案經彰化縣警察局溪湖分局報請臺灣彰化地方法院檢察署檢
    察官偵查起訴。
    理    由
壹、證據能力部分：(一)被告以外之人於審判外之陳述，雖不符刑
    事訴訟法第159條之1至之4等四條之規定，而經當事人於審
    判程序同意作為證據，法院審酌該言詞陳述或書面陳述作成
    時之情況，認為適當者，亦得為證據。刑事訴訟法第159條
    之5第1項定有明文。本案丁○○、丙○○於警詢之陳述，其
    性質屬於證人於審判外之陳述，而為傳聞證據，且查無符合
    刑事訴訟法第159條之1至之4等四條之情形，原雖無證據能
    力，然上開供述證據內容，業經本院審理時予以提示並告以
    要旨，且經檢察官、被告及辯護人表示意見，當事人已知上
    述供述證據乃傳聞證據，且同意作為證據，本院審酌上開供
    述證據作成時，並無人情施壓或干擾，亦無不當取供之情形
    ，認為以之作為本案之證據亦屬適當，而有證據能力。(二)被
    告以外之人於偵查中向檢察官所為之陳述，除顯有不可信之
    情況者外，得為證據，刑事訴訟法第159條之1第2項定有明
    文。偵查中對被告以外之人所為之偵查筆錄，或被告以外之
    人向檢察官所提之書面陳述，性質上均屬傳聞證據，惟現階
    段刑事訴訟法規定檢察官代表國家偵查犯罪、實施公訴，依
    法其有訊問被告、證人及鑑定人之權，證人、鑑定人且須具
    結，而實務運作時，檢察官偵查中向被告以外之人所取得之
    陳述，原則上均能遵守法律規定，不致違法取供，其可信度
    極高，是以被告以外之人前於偵查中所為之證述，除反對該
    項供述得具有證據能力之一方，已釋明「顯有不可信之情況
    」之理由，且於審判中已主張詰問該被告以外之人，而未獲
    詰問的機會外，不宜遽指該證人於偵查中之陳述不具證據能
    力。本案丁○○、丙○○於偵查中具結所為之證述，被告並
    未提及有何顯不可信之情況，且均於原審審理中經交互詰問
    ，丙○○於本院審理中復經交互詰問，自具有證據能力。(三)
    除法律另有規定外，實施刑事訴訟程序之公務員因違背法定
    程序取得之證據，其有無證據能力之認定，應審酌人權保障
    及公共利益之均衡維護，刑事訴訟法第158條之4定有明文。
    本案所引用之非供述證據，並無證據證明係實施刑事訴訟程
    序之公務員違背法定程序所取得，且檢察官及被告均未表示
    無證據能力，自應認均具有證據能力。
貳、認定犯罪事實之證據及理由：
一、訊據被告乙○○，固坦承伊有於97年11月2日凌晨，在溪湖
    鎮全家福KTV外遇到丁○○（參原審卷二第93頁背面、本院
    卷第60頁筆錄），且不否認伊有將丙○○送到溪湖道安醫院
    急診等事實，惟矢口否認有教唆丁○○拿愷他命給丙○○施
    用止痛，辯稱：電話通聯縱然顯示只有丁○○打三通電話
    給丙○○，丙○○未打電話給丁○○，亦不能因此推論丙○○未主動向丁○○索討愷他命，丁○○於警詢中說：「我
    有拿二包愷他命給阿新（即丙○○），是乙○○在溪湖鎮全
    家福KTV拿給我叫我拿去給阿新的」，於偵查中說：「當時
    我向吉利拿三包愷他命，後來乙○○說阿新手斷了，所以叫
    我拿愷他命給阿新，是去那裡阿新才說要兩包，我交付後才
    打電話給乙○○」，後來在偵查中與被告對質時又說：「事
    先我和一個朋友到全家福時乙○○和他的一些朋友在場，而
    阿新剛被人打完，情形很亂，我是過去看時，乙○○的朋友
    說看能不能先找愷他命給阿新止痛」，可見丁○○三次所述
    不一，所言非能盡信，丁○○陳稱其於97年11月2日凌晨1
    時32分打電話給丙○○時，人在全家福KTV，與事實不符，
    因依據電話通聯基地臺位置顯示（詳下圖），丁○○於凌晨
    1時35分49秒與丙○○聯絡時，人才在全家福KTV，而其到全
    家福KTV前即凌晨1時32分19秒時，已與丙○○聯絡一次，當
    時位置在溪湖鎮○○路○段，是以丁○○係在第一次與丙○○聯絡時，就知丙○○受傷之事，而非到全家福KTV聽被告
    說才知道，凌晨3時45分30秒之監聽譯文顯示，被告對於
    丁○○將愷他命拿給誰，拿多少數量均不清楚，絕不可能是
    被告要丁○○送愷他命給丙○○的等語。
二、經查，本件案發當時丙○○使用0000000000號行動電話，被
    告使用0000000000號行動電話，丁○○使用0000000000號行
    動電話乙情，業據渠三人陳明在卷（參本院卷第57頁、警卷
    第1頁背面、第140頁筆錄），而97年11月2日凌晨0～3時之
    間，被告、丁○○、丙○○三人所使用之前揭行動電話通聯
    紀錄、部分監聽譯文顯示如下:（通聯紀錄參原審卷一第28
    、136、137、274頁）
┌────────────────────┬─────────┬──────────────────────┐
│對話者                                  │ 始話日期  時間   │通聯基地台位置                              │
├────────────────────┼─────────┼──────────────────────┤
│000000000丙○○ →發話→000000000乙○○ │2008/11/2 00:10:51│張：彰化縣溪湖鎮○○路○段187號八樓(F)      │
│                                        │          00:10:56│張：彰化縣溪湖鎮○○路○段187號八樓(F)      │
│楊：喂！                                │                  │                                            │
│張：我在冒險王（溪湖鎮的網咖）          │                  │                                            │
│楊：ㄛ你在那裡…好。                    │                  │                                            │
│（參原審卷一第340頁）                   │                  │                                            │
│000000000乙○○ →發話→000000000丙○○ │2008/11/2 00:39:54│張：彰化縣溪湖鎮○○路○段187號八樓(F)      │
│                                        │          00:40:13│張：彰化縣溪湖鎮○○路○段187號八樓(F)      │
│楊：喂！                                │                  │                                            │
│張：你在哪裡？                          │                  │                                            │
│楊：溪湖國中這裡的全家啦。              │                  │                                            │
│張：你在那裡幹什麼？                    │                  │                                            │
│楊：我被人家打啦。                      │                  │                                            │
│張：你被人家打？                        │                  │                                            │
│楊：豪哥也有。                          │                  │                                            │
│張：真的假的？                          │                  │                                            │
│楊：真的啦。                            │                  │                                            │
│張：啊有怎樣嗎？                        │                  │                                            │
│楊：我的車被人家砸掉。                  │                  │                                            │
│張：是喔！整台都毀了？                  │                  │                                            │
│楊：嗯。                                │                  │                                            │
│張：好好。                              │                  │                                            │
│（參原審卷一第340頁）                   │                  │                                            │
│000000000乙○○ →發話→000000000丙○○ │2008/11/2 00:41:13│張：彰化縣溪湖鎮○○段0000-0000地號(F)      │
│                                        │          00:41:18│張：彰化縣溪湖鎮○○段0000-0000地號(F)      │
│楊：喂！                                │                  │                                            │
│張：你們還在那裡嗎？                    │                  │                                            │
│楊：對啦！                              │                  │                                            │
│張：好啦！我過去找你們。                │                  │                                            │
│（參原審卷一第340頁）                   │                  │                                            │
│000000000乙○○ →發話→000000000丙○○ │2008/11/2 00:43:00│張：彰化縣溪湖鎮○○段0000-0000地號(F)      │
│                                        │          00:43:12│張：彰化縣溪湖鎮○○段0000-0000地號(F)      │
│楊：怎樣啦！                            │                  │                                            │
│張：你現在在哪裡？                      │                  │                                            │
│楊：湖東國小這裡。                      │                  │                                            │
│張：湖東國小的全家喔？                  │                  │                                            │
│楊：嗯。                                │                  │                                            │
│張：好。                                │                  │                                            │
│（參原審卷一第340頁）                   │                  │                                            │
│000000000丁○○→發話→000000000丙○○  │2008/11/2 01:32:19│黃：彰化縣溪湖鎮○○路○段43號(F)           │
│                                        │          01:32:39│黃：彰化縣溪湖鎮○○路○段43號(F)           │
│000000000丁○○→發話→000000000丙○○  │2008/11/2 01:35:49│黃：彰化縣溪湖鎮○○路58號(F)               │
│                                        │          01:36:00│黃：彰化縣溪湖鎮○○路58號(F)               │
│000000000丁○○→發話→000000000        │2008/11/2 01:40:26│黃：彰化縣溪湖鎮○○路○段187號八樓(F)      │
│                                        │          01:41:00│黃：彰化縣溪湖鎮○○路○段187號八樓(F)      │
│000000000丁○○→發話→000000000        │2008/11/2 01:53:10│黃：彰化縣二林鎮○○段萬興小段266地號(F)    │
│                                        │          01:53:21│黃：彰化縣二林鎮○○段243地號(F)            │
│000000000丁○○→發話→000000000丙○○  │2008/11/2 01:59:59│黃：彰化縣二林鎮○○里○○鄰○○路○段537號(F)│
│                                        │          02:00:08│黃：彰化縣二林鎮○○里○○鄰○○路○段537號(F)│
│000000000→發話→000000000丁○○        │2008/11/2 02:28:08│黃：彰化縣二林鎮○○里○○鄰○○路○段537號(F)│
│                                        │          02:28:43│黃：彰化縣二林鎮○○里○○鄰○○路○段537號(F)│
│000000000→發話→000000000丁○○        │2008/11/2 02:37:53│黃：彰化縣二林鎮○○里○○鄰○○路○段537號(F)│
│                                        │          02:38:09│黃：彰化縣二林鎮○○里○○鄰○○路○段537號(F)│
│000000000→發話→000000000丁○○        │2008/11/2 03:11:14│黃：彰化縣溪湖鎮○○路○段187號八樓(F)      │
│                                        │          03:11:52│黃：彰化縣溪湖鎮○○路○段187號八樓(F)      │
│000000000丁○○→發話→000000000丙○○  │2008/11/2 03:40:57│黃：彰化縣溪湖鎮○○路○段187號八樓(F)      │
│                                        │          03:41:20│黃：彰化縣溪湖鎮○○路○段187號八樓(F)      │
│000000000丁○○ →發話→000000000乙○○ │2008/11/2 03:45:30│張：彰化縣北斗鎮○○○段1234-10地號(F)      │
│張：喂！                                │          03:46:01│張：彰化縣北斗鎮○○○段1234-10地號(F)      │
│黃：喂！凱雄喔！                        │                  │黃：彰化縣溪湖鎮○○路○段187號八樓(F)      │
│張：你是誰？                            │                  │                                            │
│黃：我耀昇啦！                          │                  │                                            │
│張：ㄟㄟㄟ                              │                  │                                            │
│黃：我有過去二林基督教，我有過去二基了，│                  │                                            │
│    我有拿給他了！                      │                  │                                            │
│張：拿給誰？                            │                  │                                            │
│黃：拿給阿新ㄚ。                        │                  │                                            │
│張：他不是在開刀？                      │                  │                                            │
│黃：我知道ㄚ，我有過去看他，他說要明天才│                  │                                            │
│    有辦法開了。                        │                  │                                            │
│張：是喔！你拿多少給他？                │                  │                                            │
│黃：2啦。                               │                  │                                            │
│張：好啦！                              │                  │                                            │
│黃：我想說先給他止痛一下。              │                  │                                            │
│張：好啦。                              │                  │                                            │
│（參原審卷一第341頁）                   │                  │                                            │
└────────────────────┴─────────┴──────────────────────┘
    又(一)溪湖分局員警工作紀錄簿記載：「97年11月2日0～3時
    ，於溪湖鎮○○路全家福KTV有人聚集滋事，准到場，並未
    有事故。據報溪湖國小（應係指湖東國小）全家便利超商前
    ，有人聚集滋事‧‧‧，移轉彰基醫院，經查無轉診就醫記
    錄‧‧‧，到醫院查察並無傷患。97年11月2日9～12時，前
    往二林鎮及溪湖鎮‧‧‧，於溪湖鎮○○街○○路前（全家
    便利超商）之傷害毀損案被害人丙○○，製作調查筆錄，初
    步排除有其他情事。」（參原審卷一第365頁）。(二)證人丙○○於98年6月2日在原審審理中具結證稱：「（問：你在全
    家便利商店前等乙○○來？）我手斷了，我當時坐在全家便
    利商店外面地上等他來，當時乙○○跟很多人來，但是這群
    人中沒有丁○○，乙○○及一群人載我送醫的」（參原審卷
    二第75頁筆錄），於98年2月6日在檢察官偵訊中具結證稱：
    「後來丁○○就過來了，他就拿了二支愷他命給我」（參第
    657號偵字卷第200頁筆錄）。(三)證人丁○○於98年6月17日
    在原審審理中具結證稱：「（問：吉利為何要拿愷他命給你
    ？）因為經過全家福KTV，我遇到乙○○及他的朋友，他們
    大家說丙○○手被打斷，他需要愷他命止痛，他們問我可不
    可以幫他們的忙找愷他命讓丙○○止痛」、「（問：當時乙○○怎麼說？）當時很亂，他們都有在說，我聽到的是我剛
    才說的那樣‧‧‧，當時很亂，我不敢確定乙○○有無說，
    但是我印象中他有說」、「（問：你在全家福KTV遇到乙○○及他朋友，你是否認識乙○○的朋友？）我知道有這幾個
    人，但不是很熟，我不知道這些人名字及綽號，當時他的朋
    友好幾個」、「（問：所以你後來拿愷他命給丙○○止痛是
    因為你當時也有聽到乙○○叫你拿愷他命，你才會這樣決定
    ？）是的，我印象中乙○○也有說，而且我跟丙○○也認識
    ，我想好吧，我就去找愷他命」、「（問：你當時是因為乙○○的關係才去做的嗎？）我當時沒有直接回應，我也沒有
    給乙○○直接答覆，我是事後遇到吉利才做這件事情」、「
    （問：你是基於與丙○○的友誼關心他，還是基於與乙○○
    的關係及指示才做這件事情？）應該都有」、「（問：你與
    誰比較有交情？）應該與乙○○比較有交情」（參原審卷二
    第91-93頁筆錄）。綜上足徵丙○○於97年11月2日凌晨零時
    許，在彰化縣溪湖鎮全家福KTV被人毆打，手部骨折，隨即
    躲往溪湖鎮湖東國小旁全家便利商店前，以0000000000號行
    動電話撥打0000000000號行動電話與被告聯絡，被告得悉丙○○受傷後，隨即於零時43分至50餘分之間，趕往上述便利
    商店前與丙○○會合，先將丙○○送往溪湖鎮道安醫院，再
    趕回事故發生地點即全家福KTV，並在該KTV外遇見丁○○，
    於丁○○攀談詢問何事時，告以丙○○手部被打骨折之事，
    且請丁○○幫忙找愷他命給丙○○施用止痛，丁○○聞後即
    找吉利拿取愷他命送去醫院給丙○○施用止痛，並於凌晨3
    時45分30秒打電話向被告回報等情為真。
三、次查，(一)上揭電話通聯顯示丁○○於當日凌晨1時32分19秒
    、1時35分49秒、1時59分59秒，三度撥打電話給丙○○，而
    丙○○於98年9月17日在本案審理中雖然具結證稱：「（問
    ：依據通聯紀錄顯示，在97年11月2日上午1時32分19秒，丁○○有打電話給你，這通話內容為何？）他是問我的傷勢如
    何，我有回答他，我手斷掉，手很痛，叫他拿東西給我止痛
    ，他有說好」、「（問：你要丁○○拿東西來止痛，這個東
    西是何物？）愷他命」等語（參本院卷第56、57頁背面筆錄
    ）。惟丙○○於98年2月6日在檢察官偵訊中具結證稱：「
    我和乙○○感情不錯，我住院時他有打電話關心，我跟他說
    我手很痛，他說好啦，因為我跟他說這樣的意思，代表叫人
    拿愷他命過來給我，所以乙○○就聽得懂了，就回答我好，
    後來丁○○就過來了，他就拿了二支愷他命給我」（參第65
    7 號偵字卷第200頁筆錄），僅提到其向被告索討愷他命，
    並未提到有向送愷他命給伊的丁○○索討愷他命。丙○○
    於98年6月2日在原審審理中具結證稱：「（問：丁○○為何
    要拿毒品給你？）我有叫他過來」、「（問：你如何叫他來
    ？）我打電話叫他來，我叫他拿愷他命來」、「（問：丁○○拿毒品去二基時，有無說乙○○叫他拿給你？）沒有，那
    是我打電話給他」、（問：你向丁○○要愷他命還是向乙○○要愷他命？）丁○○」（參原審卷二第74-75頁筆錄）。
    而經比對丁○○所使用之0000000000號行動電話通聯紀錄，
    丁○○與丙○○之電話聯絡情形，除前揭圖示丁○○主動打
    電話給丙○○外，並無丙○○主動打給丁○○之紀錄（參原
    審卷一第274頁背面）。足見丙○○於原審中所言不僅與偵
    查中所述有異，且與通聯紀錄不符，其信用性顯有瑕疵。再
    參以丙○○於原審審理中另證稱：「（問：你與丁○○熟還
    是乙○○熟？）我與乙○○熟」（參原審卷二第75頁背面筆
    錄），可信丙○○應僅係向被告索討愷他命。而縱然丙○○
    在電話中亦有向丁○○索討愷他命，也不影響被告曾叫丁○○找愷他命給丙○○施用止痛，而丁○○果真送愷他命給丙○○之事實。(二)雖然證人丁○○於警詢中陳稱：「我有拿
    二包愷他命給阿新（即丙○○），是乙○○在溪湖鎮全家福
    KTV拿給我叫我拿去給阿新的」，於偵查中證稱：「當時
    我向吉利拿三包愷他命，後來乙○○說阿新手斷了，所以叫
    我拿愷他命給阿新，是去那裡阿新才說要兩包，我交付後才
    打電話給乙○○」，在偵查中與被告對質時又稱：「事先
    我和一個朋友到全家福時乙○○和他的一些朋友在場，而阿
    新剛被人打完，情形很亂，我是過去看時，乙○○的朋友說
    看能不能先找愷他命給阿新止痛」等語。然從證人丁○○上
    揭及之陳述中，可知其均表達送本件愷他命給丙○○係
    「乙○○叫的」之意思，雖然其表達之順序過程稍有不同，
    但對於主要意思並無二致，至證人丁○○上揭與被告對質
    時之陳述，與其於原審審理中具結證稱：「當時很亂，他們
    都有在說，我聽到的是我剛才說的那樣‧‧‧，當時很亂，
    我不敢確定乙○○有無說，但是我印象中他有說，而且我跟
    丙○○也認識，我想好吧，我就去找愷他命」（詳前述）相
    核，顯係因被告在場而避重就輕之詞甚明。(三)證人丁○○於
    98年6月17日在原審審理中具結證稱：「（問：97年11月2日
    凌晨1時32分你打電話給丙○○，為何會打給他？）我那時
    候在全家福KTV時，人家告訴我他被打時，我打電話問他，
    在醫院的那個病房，結果他人還在急診室」（參原審卷二第
    92頁背面筆錄）。綜合該筆錄前後文，可知丁○○提到伊那
    時候人在全家福KTV，應係指其在該處聽聞丙○○被打乙事
    ，而非明確回答其係在該處撥打該通1時32分19秒之電話。
    又證人丁○○自始至終均稱其係在全家福KTV前遇到被告
    及其朋友在講方知丙○○被毆打骨折之事在卷，被告亦坦承
    當天在全家福KTV前有遇到丁○○，且證人丙○○於原審審
    理中證稱被告將其送醫時，伊沒有看到丁○○（詳前述），
    於98年9月17在本院審理中復具結證稱：丁○○於當天凌晨1
    時32分19秒、1時35分49秒、1時59分59秒撥打給伊之三通電
    話，均係問伊受傷及就醫之情形（參本院卷第56頁筆錄），
    是可確定丁○○係於丙○○送醫後，在全家福KTV前遇到被
    告，得悉丙○○被毆打骨折後，再打該三通電話給丙○○表
    示關心之意。丁○○於當天凌晨1時32分19秒撥打第一通
    電話給丙○○時，其基地臺位置雖非在彰化縣溪湖鎮○○路
    58號之所謂全家福KTV範圍內，惟其三分鐘後即凌晨1時35分
    49秒打第二通電話時，人即在彰化縣溪湖鎮○○路58號基地
    臺之範圍內，可見其在撥打第一通及第二通電話時，距離相
    當近，是以丁○○亦有可能簡單認為兩通電話都是在全家福
    KTV附近撥打，而為上開之陳述。丁○○與被告及丙○○
    均係朋友關係，三人均未提及有何仇隙，而丁○○自警詢初
    始至原審審理時均坦承有轉讓二小包愷他命給丙○○，其當
    知曉自己必負刑責，是以若非被告確實有叫伊找愷他命給丙○○施用止痛，其自無於警詢中即為如此損害被告卻不利於
    自己之供述，其陳述之憑信性應無疑問。(四)凌晨3時45分30
    秒之監聽譯文顯示：【丁○○說「我有拿給他了」，被告問
    「拿給誰，拿多少」，丁○○說「2啦」，被告說「好啦」
    ，丁○○說「我想說先給他止痛一下」，被告說「好啦」】
    等語，從譯文中可知被告沒有問丁○○也沒有說「拿什麼東
    西」，卻均知道所講為何物而溝通無礙。顯見渠二人均知該
    東西是指愷他命，且因為該東西係違禁品，渠二人才刻意不
    說出來。茲若被告未叫丁○○拿愷他命給丙○○，渠二人當
    無法如此溝通，丁○○亦不可能於凌晨3時45分30秒打電話
    給被告講述該事。至於被告問「拿給誰」，從譯文中可知被
    告係認為彼時丙○○應該在開刀，才會如此問，而「拿多少
    」，係因為被告叫丁○○去找，伊也不知丁○○能否找到或
    找到多少，才會如此問，此事理至明之事，顯無法據以為有
    利於被告之認定。
四、按教唆犯以被教唆者原無犯罪意思，由教唆者之教唆始起意
    實施犯罪行為，為其本質（參最高法院30年上字第1616號判
    例）。次按共同正犯除以自己共同犯罪之意思，事先同謀，
    而由其中一部分人實施犯罪行為之共謀共同正犯外，以有犯
    意之聯絡及行為之分擔為要件，且以自己共同犯罪之意思，
    事先同謀之「共謀共同正犯」，因其並未實行犯罪行為，僅
    係以其參與犯罪之謀議，為其犯罪構成要件之要素，因之，
    教唆犯與共謀共同正犯就均未實行犯罪行為而言，則屬相同
    ，其區別，在於教唆犯係教唆原無犯罪意思之人犯罪，共謀
    共同正犯則係以自己共同犯罪之意思，事先同謀而僅由其中
    一部分人實行犯罪行為，其未下手實行之人亦論以共同正犯
    （參最高法院96年度台上字第2794號判決）。本件丁○○原
    本不知道丙○○受傷住院之事，是因為遇到被告說明才知此
    事，且係因為被告之唆使才產生轉讓愷他命之念頭，而被告
    並未參與轉讓愷他命給丙○○之客觀行為分擔，其唆使丁○○設法找愷他命給丙○○後，未再與丁○○共處，所以丁○○後來遇到「吉利」男子取得愷他命，及聯絡上丙○○後前
    往彰基二林分院等過程，被告應事先不知情，因此被告並非
    事先全部謀議再推由丁○○實施之「共謀共同正犯」之情形
    ，此外復查無其他積極證據證明被告有自己為正犯犯罪之意
    思，故被告行為應僅構成「教唆犯」。綜上所述，本院認被
    告前揭所辯僅係卸責之詞，不足採信。此外，本件復有監聽
    0000000000號行動電話之通訊監察書影本一份附卷可稽（參
    原審卷一第314頁）。本件事證明確，被告犯行應堪認定。
五、按愷他命屬毒品危害防制條例第2條第2項第3款所定之第三
    級毒品。故核被告所為，係犯刑法第29條第1項、毒品危害
    防制條例第8條第3項之教唆轉讓第三級毒品罪，依刑法第29
    條第2項之規定，依所教唆之轉讓第三級毒品罪處罰。公訴
    人認被告係與丁○○共同轉讓第三級毒品，為共同正犯，則
    有未洽，而因起訴書引用之刑法第28條應變更為第29條，變
    更後之構成要件範圍縮小，此一變更不妨害被告防衛利益，
    自應變更起訴法條（參最高法院95年度台上字第354號判決
    ）。又行政院於93年1月7日以臺法字第0930080551號令訂定
    「轉讓持有毒品加重其刑之數量標準」，其第2條規定：第
    三級毒品淨重二十公克以上。亦即依毒品危害防制條例第8
    條第6項之規定：轉讓第三級毒品淨重二十公克以上，加重
    其刑。而本件轉讓之愷他命數量雖然不詳，惟據丁○○及丙○○之說詞，僅是二小包供止痛用，其數量應不可能在二十
    公克以上，且無證據證明係在二十公克以上，故無該條例第
    8條第6項加重其刑之適用。原審據以論科，固非無見。惟(甲)
    本件被告係犯刑法第29條第1項、毒品危害防制條例第8條第
    3項之教唆轉讓第三級毒品罪，原判決卻記載被告係犯刑法
    第29條、毒品危害防制條例第4條第3項之教唆轉讓第三級毒
    品罪（參原審判決第8頁），顯有錯誤，(乙)本件公訴人並未
    起訴被告多位友人教唆或與丁○○共同轉讓愷他命給丙○○
    ，且原審變更起訴法條認為被告係教唆丁○○轉讓愷他命給
    丙○○，縱然被告係與其多位友人同為教唆，亦不成立共同
    教唆之關係，是以原審判決於第8頁之第(八)點記載「‧‧‧
    故而上述一群陌生人對被告丁○○教唆轉讓毒品，因丁○○
    未因之萌生犯意，而屬無效教唆，應不處罰，應予敘明」，
    應屬贅文，而有未當。被告否認犯罪，仍執前揭辯詞提起上
    訴，請求為無罪之諭知，雖無理由（詳前述），惟原審判決
    既有前開可議之處，自應由本院將原審判決就此部分予以撤
    銷改判。爰審酌被告犯後飾詞卸責，態度不佳，無視愷他命
    足以造成施用者心理依賴性，進而影響丙○○身心健康，惟
    教唆轉讓之愷他命數量、金額非鉅等一切情狀，量處如主文
    所示之刑。另本案雖扣得被告所使用之0000000000號SIM卡
    一片及配合使用之行動電話機具一支，惟因被告係當場口頭
    教唆丁○○，未使用行動電話教唆，是以該片SIM卡及配合
    使用之行動電話機具，並非供本案所用之物，非能併予宣告
    沒收，附此敘明。
據上論斷，應依刑事訴訟法第369條第1項前段、第364條、第299
條第1項前段、第300條，毒品危害防制條例第8條第3項，刑法第
2條第1項但書、第11條、第29條第1項、第2項，判決如主文。
本案經檢察官甲○○到庭執行職務。
中    華    民    國    98    年    9     月    30    日
            刑事第七庭    審判長法  官  林  榮  龍
                                法  官  張  惠  立
                                法  官  李  秋  娟
以上正本證明與原本無異。
不得上訴。
                                書記官  詹  錫  朋
中    華    民    國    98    年    10    月    1     日
附錄論罪科刑法條
毒品危害防制條例第8條第3項
轉讓第三級毒品者，處3年以下有期徒刑，得併科新臺幣30萬元
以下罰金。


司法院資訊處製作；財團法人民間司法改革基金會備份。
